臺灣高雄地方法院民事裁定　　　　　　　 100年度醫字第10號
原　　　告　黃桂香
被　　　告　洪智淵
　　　　　　陳信介
共　　　同
訴訟代理人　蘇吉雄律師
　　　　　　陳雅娟律師
上列當事人間因違反醫師法等案件，經原告提起刑事附帶民事訴
訟，請求損害賠償事件（本院99年度附民字第593 號），經本院
刑事庭裁定移送前來，本院裁定如下：
    主    文
原告之訴駁回。
    理    由
一、按因犯罪而受損害之人，以對於刑事被告及依民法負賠償責
    任之人請求回復其損害者為限，始得於刑事訴訟程序附帶提
    起民事訴訟，此為刑事訴訟法第487 條第1 項所明定。上開
    法文所稱之「依民法負賠償責任之人」，係指該刑事案件中
    依民法規定應負賠償責任之人而言。故附帶民事訴訟之原告
    所主張之共同加害人，必以在刑事訴訟程序中經認定係共同
    侵權行為之人，始得謂為依民法負賠償責任之人，否則對之
    提起是項附帶民事訴訟，即難謂為合法，有最高法院96年度
    台上字第978 號、91年度台抗字第560 號、90年度台抗字第
    549 號、87年度台抗字第278 號裁判要旨可資參照。再按因
    犯罪而受損害之人，於刑事訴訟程序得附帶提起民事訴訟，
    對於被告及依民法負賠償責任之人，請求回復其損害，刑事
    訴訟法第487 條第1 項定有明文。由此可知附帶民事訴訟，
    係因犯罪而受損害之人，為請求回復其損害，於刑事訴訟程
    序附帶提起之民事訴訟，故提起是項訴訟，須限於起訴之犯
    罪事實侵害個人私權，致生損害者，始得為之。換言之，附
    帶民事訴訟之提起，必以刑事訴訟程序之存在為前提，若刑
    事訴訟未經提起公訴或自訴，或非刑事訴訟程序認定之犯罪
    事實侵害其私權，縱因同一事故而受有損害，自不得對於應
    負賠償責任之人，提起附帶民事訴訟。亦有最高法院87年度
    台上字第2410號、91年度台抗字第306 號裁判要旨可參。又
    原告附帶提起之民事訴訟，如不合於上開法條所定之要件者
    ，縱於刑事庭依刑事訴訟法第504 條第1 項將附帶之民事訴
    訟移送於民事庭後，亦不得將關於民事訴訟之法規，溯及於
    附帶提起民事訴訟之時，而予適用，仍應認其起訴為不合法
    ，亦有最高法院41年度台抗字第58號裁定要旨可參。
二、本件原告主張：伊因罹患骨刺身體不適，因不知被告洪智淵
    並無中醫師執照，遂於97年11月4 日起至其診所接受診療，
    由洪智淵或在診所工作之被告陳信介，以被告洪智淵自製之
    不鏽鋼推拿棒4 支輪流抵在伊腰椎兩側部位按壓，被告洪智
    淵總計按壓18次，被告陳信介則按壓6 次，被告2 人前後共
    按壓24次。然經診療結果，骨刺症狀非但未有改善，反而經
    醫院檢查後，竟發現腰椎荐椎及左臀部軟組織有多處瘀腫、
    左下腹疝氣等症狀，造成伊身體下半身器官嚴重損害，而受
    有醫療費新臺幣（下同）25,858元、增加支出（後續手術費
    、看護費、醫療日用消耗品及營養補給品）4,000,000 元及
    精神慰撫金1,000,000 元，共計5,025,858 元之損害。又洪
    智淵違反醫師法之行為，業經臺灣高雄地方法院檢察署（下
    稱高雄地檢署）檢察官提起公訴，爰依民法第184 條第1 項
    前段及第185 條共同侵權行為之規定，請求被告2 人連帶給
    付5,025,858 元，及自起訴狀繕本送達翌日起至清償日止，
    按年息5%計算之利息。經本院刑事庭依刑事訴訟法第504 條
    第1 項規定，將其提起之刑事附帶民事訴訟，以裁定移送民
    事庭。
三、經查：
  (一)本件原告雖係依民法第184 條第1 項前段及第185 條項共同
    侵權行為法律關係，主張其個人私權因被告洪智淵未取得合
    法醫師資格，擅自執行醫療業務之行為，及被告陳信介亦從
    事按壓醫療行為而受有損害。然按醫師法第28條前段「未取
    得合法醫師資格，擅自執行醫療業務」之罪，所侵害者為國
    家社會法益，與傷害罪之侵害個人法益者，尚有不同，其性
    質亦不吸收傷害罪在內（最高法院72年度台上字第792 號判
    決意旨參照）。本件被告洪智淵雖經高雄地檢署檢察官認其
    涉嫌違反醫師法，以98年度偵字第22462 號提起公訴（下稱
    系爭偵案）提起公訴，並由本院刑事庭以99年醫訴字第2 號
    刑事案件（下稱系爭刑案）受理，而原告係於系爭刑案審理
    中，對被告2 人提起附帶民事訴訟，請求彼等連帶賠償其所
    受之損害，並經本院刑事庭於10 0年1 月11日以99年附民字
    第593 裁定移送本院等情，有上開附民卷宗及移送裁定書足
    憑，固堪認定。
  (二)惟系爭偵案係認被告洪智淵涉犯物理治療師法第32條第1 項
    及醫師法第28條前段，應從一重處斷；經系爭刑案審理後，
    以被告洪智淵僅犯醫師法第28條前段，未取得合法醫師資格
    ，擅自執行醫療業務罪，判處被告洪智淵有期徒刑1 年6 月
    （上訴中），並未對被告洪智淵傷害原告之事實，予以未起
    訴、論罪，且系爭偵案及系爭刑案判決，均未認定被告陳信
    介為傷害原告之共同侵權行為人等情，有系爭偵案之起訴書
    及系爭刑案之判決書附卷可憑。是本件原告主張，其因遭被
    告2 人實施醫療行為（以洪智淵自製之不鏽鋼推拿棒按壓）
    ，致身體背部、腰部以下器官嚴重損壞，而侵害其身體健康
    權部分，並不在被告洪智淵被訴違反醫師法犯罪事實所侵害
    之私權範圍內，且醫師法第28條主要乃在保護社會法益，並
    非直接保護個人法益。換言之，系爭偵案未對原告主張身體
    健康受被告2 人侵害之犯罪事實，提起公訴，且系爭刑案判
    決認定之犯罪事實，亦非直接侵害原告個人之私權，揆諸前
    揭說明，原告自不得對被告2 人提起附帶民事訴訟。故原告
    主張其因被告2 人之傷害侵權行為而受有損害，並在系爭刑
    案之刑事訴訟程序中提起附帶民事訴訟，請求被告2 人連帶
    賠償因傷所受損害，核與刑事訴訟法第487 條第1 項之規定
    不合，應予駁回。
四、本件係原告提起刑事附帶民事訴訟，經本院刑事庭依刑事訴
    訟法第504 條第1 項移送前來，依同條第2 項規定免納裁判
    費，本件訴訟中兩造亦未另行支出訴訟費用，爰不贅為訴訟
    費用負擔之諭知，附此敘明。
五、依民事訴訟法第249 條第1 項第6 款，裁定如主文。
中    華    民    國  100     年    4     月    26    日
                  民事第五庭  法  官  李育信
以上正本證明與原本無異。
如不服本裁定，應於送達後10日內向本院提出抗告狀（並按他造
當事人之人數附繕本），並繳納裁判費新台幣1,000 元。
中    華    民    國  100     年    4     月    26    日
                              書記官   陳孟琳